【裁判字號】    98,抗,94
【裁判日期】    980119
【裁判案由】    假扣押
【裁判全文】
臺灣高等法院民事裁定                    98年度抗字第94號
抗  告  人  東鈺企業社即黃鄒玉蘭
上列抗告人與相對人甲○○間假扣押事件，對於中華民國97年12
月18日台灣新竹地方法院97年度裁全字第1751號裁定，提起抗告
，本院裁定如下：
    主      文
抗告駁回。
抗告費用由抗告人負擔。
    理      由
一、原裁定意旨略以：抗告人聲請假扣押，固據提出室內裝修工
    程合約書、存證信函為據，惟前開證據資料僅能釋明請求之
    原因，至於假扣押之原因，僅主張相對人已委託房屋仲介業
    者出售房屋等語，但卻未提出任何可供即時調查之證據以為
    釋明，認抗告人未盡釋明假扣押原因之義務，據以駁回抗告
    人之聲請。
二、抗告意旨略以：相對人確已委託他人出售房屋，恐日後有不
    能強制執行之虞，然現今房屋仲介已普遍不張貼銷售廣告，
    且仲介契約並不公示於人，故難提出相對人委託出售房屋之
    證據，且抗告人亦願供擔保，請准予假扣押云云。
三、按債權人就金錢請求或得易為金錢請求之請求，日後有不能
    強制執行或甚難執行之虞，欲保全強制執行者，得聲請假扣
    押，民事訴訟法第522條第1項、第523條第1項定有明文。請
    求及假扣押之原因，應釋明之。前項釋明如有不足，而債權
    人陳明願供擔保或法院認為適當者，法院得定相當之擔保，
    命供擔保後為假扣押，民事訴訟法第526 條第1、2項亦定有
    明文。而假扣押制度係為保全強制執行而設，故凡假扣押之
    聲請，必須有將來不能執行或執行困難之虞，始得為之。所
    謂不能強制執行，如債務人浪費財產，增加負擔，或就其財
    產為不利益之處分，將成為無資力之情形等是；所謂恐難執
    行，如債務人將移住遠方或逃匿是也 (最高法院19年抗字第
    232號判例意旨參照)。而債權人就假扣押之原因，依法有釋
    明之義務，亦即須提出可使法院信其主張為真實之證據，必
    待釋明有所不足，而債權人陳明願供擔保或法院認為適當者
    ，法院始得定相當之擔保，命供擔保後為假扣押。倘債權人
    未為任何釋明，縱其陳明願供擔保，仍不得認該擔保已補釋
    明之完全欠缺，其假扣押之聲請自不應准許。
四、查抗告人主張相對人積欠工程款未給付而聲請假扣押，並提
    出室內裝修工程合約書、存證信函等，堪認已為請求原因之
    釋明。但對於相對人有何浪費財產、增加負擔、或就其財產
    為不利益處分，將達於無資力之狀態、或移往遠方、逃匿無
    蹤或隱匿財產等假扣押原因，僅空言相對人已委託他人出售
    房屋等語，並未提出具體事證以實其說，自難認抗告人已盡
    假扣押原因釋明之責。抗告意旨雖以現今房屋仲介已普遍不
    張貼銷售廣告，且仲介契約不公示於人等語抗辯，惟若據抗
    告人之主張係委託房屋仲介銷售房屋者，仲介業者必有讓不
    特定第三人知悉之方式，可能為張貼銷售廣告、網路公告銷
    售資訊或示之於仲介店頭等，不如此即難達成其銷售任務，
    故抗告人難以舉證之主張並無理由，亦無從認已為假扣押原
    因之釋明。依據上開說明，無從以抗告人願供擔保而准假扣
    押，是以原法院據此駁回抗告人之聲請，並無不合。抗告意
    旨仍執前詞指摘原裁定不當，求予廢棄，為無理由，應予駁
    回。
五、據上論結，本件抗告為無理由，爰裁定如主文。
中    華    民    國    98    年    1     月    19    日
                    民事第十七庭
                          審判長法  官  藍文祥
                                法  官  張競文
                                法  官  陳麗芬
正本係照原本作成。
不得再抗告。
中    華    民    國    98    年    1     月    19    日
                                書記官  張永中


司法院資訊處製作；財團法人民間司法改革基金會備份。
